【裁判字號】    99,訴,1340
【裁判日期】    991005
【裁判案由】    毒品危害防制條例
【裁判全文】
臺灣高雄地方法院刑事判決              99年度訴字第1340號
公  訴  人  臺灣高雄地方法院檢察署檢察官
被      告  甲○○
選任辯護人  蔡陸弟扶助律師
上列被告因毒品危害防制條例案件，經檢察官提起公訴（99年度
偵字第32807 號），本院判決如下：
    主  文
甲○○共同販賣第一級毒品，未遂，累犯，處有期徒刑柒年。扣
案海洛因壹拾包（不含包裝袋，驗餘淨重零點玖柒公克），均沒
收銷燬之。未扣案之銀色MOTOROLA牌行動電話壹支（含SIM 卡壹
張，門號0000000000號），應與王衍淋、「總機」、
「大寮公司老闆」、「包裝」、「帶路」等成年男子連帶沒收之
，如全部或一部不能沒收時，連帶追徵其價額。扣案包裝袋壹拾
個及未扣案之黑色NOKIA 牌行動電話壹支（含SIM 卡壹張，門號
0000000000號），均沒收之。
    事  實
一、甲○○前因竊盜及違反毒品危害防制條例等案件，分別經本
    院以94年度易字第2032號、95年度訴字第443 號等判決，各
    判處有期徒刑1 年、10月確定，上開2 罪，嗣經本院以96年
    度聲減字第2945號裁定減刑，並定應執行有期徒刑11月確定
    ，於96年8 月20日執行完畢出監。緣某不詳姓名年籍之成年
    男子（下稱「大寮公司老闆」），組成販毒集團，對外以「
    大寮公司」名義，進行販賣第一級毒品海洛因事宜，待老闆
    販入海洛因後，該集團成員即以「總機」、「背包」、「總
    務」、「包裝」、「帶路」等名稱進行分工（工作內容詳後
    述），從事販出海洛因以營利。甲○○明知上情，且知海洛
    因為毒品危害防制條例所定之第一級毒品，非經許可，不得
    販賣、持有，竟不知警惕，為取得海洛因施用，即與「大寮
    公司老闆」、王衍淋、某2 名真實姓名年籍均不詳之成年男
    子（即後述之「總機」、「帶路」）；及某真實姓名年籍均
    不詳，綽號「一元」之成年男子（即後述之「包裝」），共
    同基於販出（未參與販入行為）第一級毒品海洛因以營利之
    犯意聯絡，先由綽號「一元」之成年男子（即「包裝」，下
    稱「包裝」），向「大寮公司老闆」取得已販入之海洛因進
    行包裝後，再將該毒品交付王衍淋（即「總務」），由王衍
    淋交付海洛因予甲○○（即「背包」）後，另由甲○○選定
    地點準備販出，再將該地點告知負責接聽購毒者電話之某不
    詳姓名年籍之成年男子（即「總機」，下稱「總機」）。待
    購毒者撥打電話至「大寮公司」總機，該總機即告知購毒者
    至上開選定地點交易毒品，並連絡甲○○，而甲○○則再連
    絡另不詳姓名年籍之成年男子，先前往該約定地點（即「帶
    路」，下稱「帶路」），引領購毒者至另一地點，與甲○○
    交易海洛因，甲○○每交易10包海洛因【每包新臺幣（下同
    ）500 元】，可分得4 小包（每包價格同上）使用。而甲○
    ○販出毒品後，即將交易所得交付王衍淋，該集團每販出1
    包500 元海洛因，至少可獲利200 元。98年10月29日上午8
    時55分（起訴書誤載為98年10月25日10時25分，經檢察官於
    本院審理時當庭更正）前之某時，適由購毒者撥打電話予擔
    任「總機」之男子，欲以500 元之價格，購買海洛因1 小包
    ，「總機」即按甲○○告知之地點，先與該購毒者約定在高
    雄縣大寮鄉○○村○○路旁見面。再由「總機」通知甲○○
    攜帶王衍淋先前已交付之海洛因10包，前往上開成功路222
    號旁道路等候。而甲○○接獲通知後，即聯絡「帶路」先前
    往成功路旁，再引領某2 名真實年籍均不詳之成年男子（即
    購毒者），至成功路222 號旁道路。同日上午8 時55分許，
    當甲○○正欲交付海洛因1 包予購毒者時，為警當場查獲，
    而「帶路」及上開2 名男子則趁隙逃逸，致甲○○未及交付
    毒品予該2 名購毒者而未遂。嗣經甲○○同意後，警方在甲
    ○○身上扣得第一級毒品海洛因10包（含「大寮公司老闆」
    所有供與甲○○等人共同販賣及預備販賣海洛因所用之包裝
    袋計10個，驗餘淨重0.97公克，空包裝總重2.40公克）、甲
    ○○所有供共同預備販賣海洛因所用之黑色NOKIA 牌行動電
    話1 支（含SIM 卡1 張，門號0000000000號）、「大寮公司
    老闆」所有供與甲○○等人共同販賣海洛因所用銀色MOTORO
    LA牌行動電話1 支（含SIM 卡1 張，門號0000000000號）【
    上開行動電話2 支雖曾扣案，惟業於98年10月29日經檢察官
    發還被告，故未扣案】。
二、案經高雄市政府警察局苓雅分局報請臺灣高雄地方法院檢察
    署檢察官偵查起訴。
    理  由
一、按被告以外之人於審判外之言詞或書面陳述，除法律有規定
    者外，不得作為證據，刑事訴訟法第159 條第1 項定有明文
    ，此即學理上所稱之「傳聞證據排除法則」，而依上開法律
    規定，傳聞證據原則上固無證據能力，但如法律別有規定者
    ，即例外認有證據能力。又按被告以外之人於審判外之陳述
    ，雖不符同法第159 條之1 至之4 之規定，而經當事人於審
    判程式同意作為證據，法院審酌該言詞陳述或書面陳述作成
    時之情況，認為適當者，亦得為證據。當事人、代理人或辯
    護人於法院調查證據時，知有第159 條第1 項不得為證據之
    情形，而未於言詞辯論終結前聲明異議者，視為有前項之同
    意，同法第159 條之5 第1 項、第2 項定有明文。查本判決
    下列所引用之證據，其中傳聞證據部分，或經被告、辯護人
    於本院準備程序中同意作為證據使用；或因檢察官未於言詞
    辯論終結前，聲明異議（見本院審訴卷第29頁第15行以下、
    訴卷第44頁至第46頁背面），本院審酌該等傳聞證據作成時
    之狀況，並無違法或不當等不宜作為證據之情形，依前開說
    明，均得作為證據。
二、上開犯罪事實，業據被告甲○○於警詢及本院審理時坦白承
    認（見本院審訴卷(二)第2 頁背面倒數第11行以下、審訴卷(一)
    第28頁背面倒數第12行以下、本院訴卷第50頁第11行），核
    與證人即擔任「總務」之共犯王衍淋於99年2 月9 日、同年
    月10日警詢中之陳述（見本院審訴卷(二)第40頁第7 行以下、
    第41頁背面第10行以下）；證人即查獲警員蔡坤宏於98年11
    月26日偵訊時結證相符（見偵卷第15頁倒數第1 行至第3 行
    、第16頁）。此外，復有職務報告書、搜索扣押筆錄、扣押
    物品目錄表、扣押物品照片、贓證物款收據、現場照片附卷
    可參（詳苓雅分局警卷第5 頁、第9 頁至第17頁、偵卷第19
    頁、第29頁至32頁）。另扣案海洛因10包，經送驗後，確均
    含有海洛因成分，亦有法務部調查局濫用藥物實驗室99年1
    月12日調科壹字第09923001340 號鑑定通知書附卷足憑（詳
    偵卷第35頁）。而被告每販出毒品10包海洛因（每包500 元
    ），得款5,000 元後，可分得4 包海洛因（每包500 元），
    換算為2,000 元，顯見被告每販出10包海洛因，可獲利2,00
    0 元，每包獲利200 元，足徵本件販毒集團每販出海洛因1
    包價值500 元，至少可賺200 元，應有營利之意圖，否則又
    豈願分予被告200 元之利潤。足認被告之自白，與事實相符
    ，是本件事證明確，被告上開犯行，應堪認定。
三、犯罪之著手，係指行為人為實現犯意而開始實行犯罪構成要
    件之行為而言。毒品危害防制條例第4 條第1 項之販賣第一
    級毒品罪，於販毒者與購毒者就買賣毒品之重要內容有所表
    示時，即可認為已經著手實行販賣毒品之行為；亦即販賣毒
    品之犯行，以販毒者與購毒者雙方就買賣毒品之重要內容有
    所意思表示而達成契約之合致時，即已著手於販賣毒品構成
    要件之行為，而販毒者已否實際交付毒品，乃該項販賣毒品
    行為是否既遂之問題，如僅就販賣之內容意思表示一致，而
    尚未交付毒品時，應論以販賣未遂。本件「大寮公司老闆」
    販入海洛因後，即先交由「包裝」包裝，再交由王衍淋透過
    被告等人販出之事實，已據被告於警詢中陳述明確（見本院
    審訴卷(二)第3 頁第10行以下至第3 頁背面第7 行）；核與證
    人王衍淋於警詢中證述之情節相符（見本院審訴卷(二)第40頁
    第7 行以下至第40頁背面第3 行）。顯見被告應僅參與販出
    海洛因之行為，並無證據證明被告已參與販入海洛因之犯行
    。再者，因擔任總機之男子雖已與購毒者達成以500 元之代
    價，購買海洛因1 包之合意，然於被告未及交付毒品之際，
    即為警查獲，依上說明，自應認係販賣未遂。又毒品危害防
    制條例第17條第2 項規定：「犯第4 條至第8 條之罪於偵查
    及審判中均自白者，減輕其刑。」其立法理由載稱：「又為
    使製造、販賣或運輸毒品案件之刑事訴訟程序儘早確定，並
    鼓勵被告自白認罪，以開啟其自新之路，爰對製造、販賣、
    運輸毒品者，於偵查及審判中均自白時，亦採行寬厚之刑事
    政策，爰增訂第二項規定。」依其立法意旨，乃為鼓勵被告
    自白，俾使販毒等案件早日確定，以開啟其自新之路，而增
    訂本條文，所著重者，乃「鼓勵被告自白認罪，以開啟其自
    新之路」，並非以節省司法資源為其立法主要目的，苟行為
    人於偵查及審判中均自白者，即符減刑要件。再者，依上揭
    法條之規定，所謂「偵查中之自白」既未明定限縮專指檢察
    官偵查中為限。而依現行刑事訴訟體制，刑事訴訟程序中之
    「偵查」，乃偵查機關就人犯之發現、確保、犯罪事實之調
    查，證據之發現、蒐集及保全為內容，以決定有無犯罪嫌疑
    ，應否提起公訴之偵查機關活動。偵查機關有主體偵查機關
    與輔助偵查機關之分，檢察官乃偵查主體，司法警察官或司
    法警察則係偵查之輔助機關，此觀刑事訴訟法第228 條第1
    項、第23 1條之1 規定，均以檢察官為主體，而第229 條至
    第231 條之司法警察官或司法警察，則分別規定為「協助檢
    察官」、「應受檢察官之指揮」、「應受檢察官之命令」，
    即足明瞭。是上開「偵查中自白」之範圍，適用上應兼指司
    法警察官或司法警察實施之輔助偵查程序在內。司法警察官
    或司法警察就具體案件開始進行調查，並對犯罪嫌疑人製作
    調查筆錄時，為犯罪嫌疑人之被告如就犯罪嫌疑事實予以自
    白，應認其警詢自白，屬於偵查中自白之一環，而合於「偵
    查中自白」之要件（最高法院99年度台上字第2423號判決意
    旨參照）。另所謂偵查終結，係指該案件經檢察官為起訴或
    不起訴處分而言。檢察官所為之起訴或不起訴處分，祇須對
    外表示即屬有效，該起訴書或不起訴處分書之制作與否，係
    屬程式問題，不影響終結偵查之效力，亦有司法院著有院字
    第2550號解釋在案。是被告如於偵查終結即於起訴書公告發
    生終結前自白，亦應認為於偵查中自白。查本件檢察官之起
    訴書，係於99年6 月4 日16時揭示，有揭示章蓋於臺灣高雄
    地方法院檢察署98年度偵字第32807 號卷卷皮可按。是本件
    應自公告揭示之時即99年6 月4 日16時起，生終結偵查之效
    力。被告雖初於本案警詢及偵查中均否認犯行，惟於本案檢
    察官偵查終結前，檢察官指揮高雄市政府警察局刑警大隊偵
    辦被告所涉販毒集團案件時，被告於99年6 月2 日接受警察
    詢問時，已向偵辦之司法警察自白犯罪；復於本院準備程序
    及審理中均自白犯罪（見本院審訴卷(二)第2 頁背面倒數第11
    行以下、審訴卷(一)第28頁背面倒數第12行以下、本院訴卷第
    50 頁 第11行），揆諸上開「採行寬厚之刑事政策」立法意
    旨之說明及判決、解釋意旨，應認屬偵查及審判中均自白無
    疑。
四、查海洛因係毒品危害防制條例第2 條第2 項第1 款所定之第
    一級，依法不得持有及販賣，核被告所為，係犯毒品危害防
    制條例第4 條第6 項、第1 項之販賣第一級毒品未遂罪。被
    告、王衍淋與「總機」、「大寮公司老闆」、「包裝」、「
    帶路」之成年男子間，就上開犯行，有犯意聯絡及行為分擔
    ，應論以共同正犯。被告持有海洛因之低度行為，應為販賣
    之高度行為所吸收，不另論罪。又被告前因竊盜及違反毒品
    危害防制條例等案件，分別經本院以94年度易字第2032號、
    95 年 度訴字第443 號等判決，各判處有期徒刑1 年、10月
    確定，上開2 罪，嗣經本院以96年度聲減字第2945號裁定減
    刑，並定應執行有期徒刑11月確定，於96年8 月20日執行完
    畢出監之事實，有臺灣高等法院被告前案紀錄表在卷可稽，
    是其於有期徒刑執行完畢後，5 年內故意再犯本件有期徒刑
    以上之罪，為累犯，應就罰金刑部分，依刑法第47條第1 項
    之規定加重其刑（因法定刑為死刑或無期徒刑部分，依法均
    不得加重，僅就其餘法定刑部分加重其刑）。被告已著手於
    販賣海洛行為之實施，未及交付海洛因，即為警查獲，屬未
    遂階段，應依刑法第25條第2 項之規定，按既遂罪減輕其刑
    。又毒品危害防制條例於98年5 月20日修正公布之條文，並
    未特別規定其施行日期，自應依一般原則，自公布日起算至
    第3 日即同年月22日發生效力。本件販出毒品之犯行，係在
    98年10月29日即上開新法修正施行後，自無庸比較新舊法，
    而適用新法。則被告就本件販賣海洛因之犯行，於偵查及審
    判中均自白犯罪，已如前述，已符合修正後毒品危害防制條
    例第17條第2 項自白規定之要件，應依該規定減輕其刑。此
    外，被告販賣海洛因予他人施用，固戕害他人之身心，危害
    國人健康，但斟酌其本次欲販賣毒品之數量僅1 包，且所得
    金額不大，即令處以最低刑度即無期徒刑而禁錮終身，仍有
    致情法失平之處，誠屬法重情輕，難謂符合刑罰之相當性，
    爰依刑法第59條規定減輕其刑，其中罰金刑部分，先加而遞
    減；死刑、無期徒刑部分，則遞減之。爰審酌被告為謀取得
    海洛因施用，竟與王衍淋等人共同販出毒品予他人施用，助
    長毒品泛濫，侵蝕國家勞動生產力，影響社會層面非淺，惟
    念其犯後坦承犯行，並參以其本次販毒之數量及所得利益非
    鉅，犯行未遂，並兼衡其品行、生活狀況、智識程度，與犯
    罪之動機、目的、手段等一切情狀，認公訴人求處有期徒刑
    9 年仍屬過重，乃酌情量處如主文所示之刑，以示懲戒。
五、又按以營利為目的持有毒品，經多次販賣後，持有剩餘毒品
    被查獲，其各次販賣毒品行為，固應併合處罰。惟該持有剩
    餘毒品之低度行為，應僅為最後一次販賣毒品之高度行為所
    吸收，不另論罪。則就該查獲之剩餘毒品，祇能於最後一次
    之販賣毒品罪宣告沒收銷燬，不得於各次販賣毒品罪均宣告
    沒收銷燬（最高法院97年度台上字第4068號判決意旨參照）
    。是本件在被告甲○○身上扣得之海洛因10小包（不含包裝
    袋，驗後淨重合計0.97公克），經送法務部調查局鑑驗結果
    ，確均含有第一級毒品海洛因成分，有法務部調查局前開鑑
    定書在卷可稽，自應依毒品危害防制條例第18條第1 項前段
    規定，不問屬於犯人與否，宣告沒收銷燬之。另包裝第一級
    毒品海洛因所用之外包裝袋10個，其中1 個係「大寮公司老
    闆」所有，供與被告等人共同販賣海洛因所用之物；其中9
    個係「大寮公司老闆」所有，供與被告等人預備販賣海洛因
    所用之物之事實，業據被告供承在卷，且鑑定機關已分開秤
    重，並無不能析離之情事，應各依毒品危害防制條例第19條
    第1 項、刑法第38條第2 項之規定，宣告沒收之。至送驗耗
    損部分之毒品因已滅失，爰不另宣告沒收銷燬，附此敘明。
    又銀色MOTOROLA牌行動電話1 支（含SIM 卡1 張，門號0000
    00 0000 號），係「大寮公司老闆」所有供與被告等人共同
    販賣海洛因所用之物，業經被告自承在卷（見本院訴卷第48
    頁背面第17行至第19行），應依毒品危害防制條例第19 條
    第1 項規定，宣告與王衍淋、「總機」、「大寮公司老闆」
    、「包裝」、「帶路」連帶沒收之，如全部或一部不能沒收
    時，連帶追徵其價額。另黑色NOKIA 牌行動電話1 支（含SI
    M 卡1 張，門號0000000000號），雖無證據證明係供本案犯
    罪所用之物，惟觀之通訊監察譯文（詳本院審訴卷(二)第163
    頁背面以下），該電話於本案查獲後，曾供他案販賣使用，
    就本案而言，應係被告所有供預備販賣海洛因所用之物（該
    電話雖原非被告所有，但已移轉所有權與被告，已屬被告所
    有，詳本院訴卷第49頁第3 行至第5 行），應依刑法第38條
    第1 項第2 款規定，宣告沒收之【又上開2 支行動電話雖曾
    扣案，然業經檢察官於98年10月29日發還，故未扣案，見偵
    卷第3 頁】。另白色NOKIA 牌行動電話1 支（含SIM 卡1 張
    ，門號0000000000號）及扣案現金14,300元，因並無證據證
    明與本案相關，爰不予宣告沒收，附此敘明。
據上論斷，應依刑事訴訟法第299 條第1 項前段，毒品危害防制
條例第4 條第6 項、第1 項、第17條第2 項、第18條第1 項前段
、第19條第1 項，刑法第11條、第28條、第47條第1 項、第25條
第2項 、第59條，第38條第1 項第2 款，判決如主文。
本案經檢察官乙○○到庭執行職務。
中    華    民    國    99    年    10    月    5     日
                  刑事第四庭    審判長法  官  方百正
                                      法  官  葉文博
                                      法  官  謝文嵐
以上正本證明與原本無異。
如不服本判決應於收受判決後10日內向本院提出上訴書狀，並應
敘述具體理由。其未敘述上訴理由者，應於上訴期間屆滿後20日
內向本院補提理由書(均須按他造當事人之人數附繕本)「切勿逕
送上級法院」。
中    華    民    國    99    年    10    月    5     日
                                      書記官  鄒秀珍
附錄論罪科刑法條：
毒品危害防制條例第4條
製造、運輸、販賣第一級毒品者，處死刑或無期徒刑；處無期徒
刑者，得併科新臺幣 2 千萬元以下罰金。
製造、運輸、販賣第二級毒品者，處無期徒刑或 7 年以上有期
徒刑，得併科新臺幣 1 千萬元以下罰金。
製造、運輸、販賣第三級毒品者，處 5 年以上有期徒刑，得併
科新臺幣 7 百萬元以下罰金。
製造、運輸、販賣第四級毒品者，處 3 年以上 10 年以下有期
徒刑，得併科新臺幣 3 百萬元以下罰金。
製造、運輸、販賣專供製造或施用毒品之器具者，處 1 年以上
7 年以下有期徒刑，得併科新臺幣 1 百萬元以下罰金。
前五項之未遂犯罰之。

司法院資訊處製作；財團法人民間司法改革基金會備份。
